【裁判字號】    99,上訴,664
【裁判日期】    990729
【裁判案由】    毒品危害防制條例
【裁判全文】
臺灣高等法院臺南分院刑事判決         99年度上訴字第664號
上  訴  人
即  被  告  甲○○
上列上訴人因違反毒品危害防制條例案件，不服臺灣臺南地方法
院99年度訴字第293號中華民國99年5月20日第一審判決（起訴案
號：臺灣臺南地方法院檢察署99年度毒偵字第155號），提起上
訴，本院判決如下：
    主  文
上訴駁回。
    理  由
一、按刑事訴訟法第361條、第367條規定，不服地方法院之第一
    審判決而提起上訴者，應提出上訴書狀，並敘述具體理由，
    為上訴必備之程式；其所提出之書狀未敘述上訴理由，或僅
    曾以言詞陳述上訴理由者，均應於上訴期間屆滿後20日內補
    提理由書於第一審法院。第一審法院經形式審查，認逾期未
    補提上訴理由者，應定期間先命補正；逾期未補正者，為上
    訴不合法律上之程式，應以裁定駁回。倘已提出上訴理由，
    但所提非屬具體理由者，則由第二審法院以上訴不合法律上
    之程式，判決駁回。而所謂具體理由，必係依據卷內既有訴
    訟資料或提出新事證，指摘或表明第一審判決有何採證認事
    、用法或量刑等足以影響判決本旨之不當或違法，而構成應
    予撤銷之具體事由，始克當之（例如：依憑證據法則具體指
    出所採證據何以不具證據能力，或依憑卷證資料，明確指出
    所為證據證明力之判斷如何違背經驗、論理法則）；倘僅泛
    言原判決認定事實錯誤、違背法令、量刑失之過重或輕縱，
    而未依上揭意旨指出具體事由，或形式上雖已指出具體事由
    ，然該事由縱使屬實，亦不足以認為原判決有何不當或違法
    者（例如：對不具有調查必要性之證據，法院未依聲請調查
    亦未說明理由，或援用證據不當，但除去該證據仍應為同一
    事實之認定），俾與第二審上訴制度在請求第二審法院撤銷
    、變更第一審不當或違法之判決，以實現個案救濟之立法目
    的相契合，並節制濫行上訴（最高法院97年度台上字第892
    號判決參照）。
二、本件上訴意旨略以：
(一)對於吸食毒品之犯罪行為人，政府現有以美沙酮替代療法來
    使吸食者治療，使其能達到戒除毒癮之效果，既然能有此好
    方法，應該每個人都有機會能夠得到治療，懇請鈞院能讓被
    告以美沙酮替代療法作為戒除毒癮之方式。
(二)又因被告之父母皆罹病需要被告照顧，母親因中風而半身不
    遂、父親因肺腺癌正在化療中，且被告也因感染愛滋病，能
    侍奉雙親來日不多，懇請鈞院給予被告有機會再服侍雙親等
    語。
三、經查：
(一)原審以被告於準備程序中就被訴事實為有罪之陳述，經裁定
    由受命法官獨任進行簡式審判程序；而被告施用第一級毒品
    之自白，有臺南縣警察局麻豆分局偵辦毒品危害防制條例案
    件毒品犯罪嫌疑人尿液採驗作業管制紀錄清冊、長榮大學於
    98年12月21日出具之確認報告各1份可資佐證（警卷第6-7頁
    ），核與被告之自白相符。並審酌被告於五年內故意再犯本
    案之罪，為累犯，應加重其刑。爰審酌被告前因施用毒品經
    送強制戒治治療程序後，猶不思戒絕革除惡習，仍為本案犯
    行，顯然其意志力甚為薄弱，迄未能戒除毒癮，惟兼衡被告
    施用毒品犯行，在性質上乃屬對自我身心健康之自戕行為，
    尚未嚴重破壞社會秩序、侵害他人權益及犯後坦承犯行，態
    度尚屬良好等一切情狀，量處有期徒刑1年。原審法院已詳
    述其所憑證據、認定理由及量刑依據。從形式上觀察，原判
    決並無認定事實錯誤、量刑瑕疵或違背法令之情形可言。
(二)被告雖辯以：希望以美沙酮之替代療法取代刑之執行云云。
    惟是否予以替代療法，應於檢察官偵查中予以評估，且並非
    必以替代療法為之，即檢察官就此部分仍有裁量權，本件既
    經檢察官提起公訴，復經原審判處徒刑在案，自難認原判決
    未予以諭知替代療法（實則亦於法無據），即認其採証與經
    驗法則及論理法則有何違背之處或量刑過重。再者，本件原
    判決已詳敘所憑證據與認定之理由，且敘明被告係在觀察勒
    戒執行完畢釋放後，5年內再犯施用海洛因之犯行等事由，
    並審酌被告經觀察勒戒執行完畢後，猶不思藉機徹底戒除施
    用毒品之惡習，仍再次施用毒品，惟其施用毒品係自戕行為
    ，及本次施用毒品之手段，及犯後坦承犯行態度良好等一切
    情狀，因而量處有期徒刑1年，以示懲儆。原審法院就刑罰
    裁量職權之行使，既未逾越法定刑度，亦未濫用自由裁量之
    權限，刑度亦屬妥適，核無不當或違法之情形。被告上訴意
    旨所指其家中環境情況，亦非刑法第五十九條酌減之事由，
    核其上訴意旨，要係就原審量刑之裁量反覆爭執，不能認為
    已經依據卷內既有訴訟資料或提出新事證，指摘或表明第一
    審判決有何採證認事、用法或量刑等足以影響判決本旨之不
    當或違法，自難謂係具體理由，依首揭說明，本件上訴並無
    具體理由而不合法定程式，應以判決駁回，並不經言詞辯論
    為之。
四、據上論斷，應依刑事訴訟法第367條前段、第372條，判決如
    主文。
中    華    民    國    99    年    7     月    29    日
                  刑事第四庭    審判長法  官  吳志誠
                                      法  官  彭喜有
                                      法  官  羅心芳
以上正本證明與原本無異。
如不服本判決應於收受送達後10日內向本院提出上訴書狀，其未
敘述上訴理由者，並得於提起上訴後10日內向本院補提理由書（
均須按他造當事人之人數附繕本）「切勿逕送上級法院」。
                                      書記官  蔡振豐
中    華    民    國    99    年    7     月    30    日

司法院資訊處製作；財團法人民間司法改革基金會備份。
